臺灣桃園地方法院刑事判決　　　　　　　　　　　　　九十一年度易字第九五二號
　　公　訴　人　臺灣桃園地方法院檢察署檢察官
　　被　　　告　丙○○
右列被告因詐欺案件，經檢察官提起公訴（九十一年度偵續字第三九號），本院判決
如左︰
    主  文
丙○○連續意圖為自己不法之所有，以詐術使人將本人之物交付，處有期徒刑玖月。
    事  實
一、丙○○係振宏建材有限公司（設桃園縣蘆竹鄉○○街一六四號六樓，下稱振宏公
    司）之負責人，明知振宏公司自民國八十八年七月間起財務即陷困難，已無能力
    支付貨款，竟基於意圖為自己不法所有之概括犯意，明知無付款之意願與能力，
    仍自八十八年九月間起至十二月間止，將其公司所屬之貨車送至乙○○所經營之
    藍盟輪胎行（設桃園縣蘆竹鄉○○路○段三三七號）維修更換輪胎，依序積欠貨
    款新台幣（下同）十二萬二千五百三十五元、二十一萬七千二百四十五元、二十
    一萬二千四百十五元、二十五萬三千四百七十元，並分別於該月結算時簽發如附
    表所示編號一至四之支票四紙交付，佯以給付貨款；又承上概括犯意，於八十八
    年十二月二十日，明知並無付款之意願與能力，仍佯向乙○○訂購價值六十二萬
    元之四十組輪胎（含輪圈），並簽發如附表所示編號五之支票交付，使乙○○信
    以為真，而於同年月二十四日如期交貨，詎票據清償日屆至，乙○○所持之支票
    均遭退票，經查明振宏公司自八十八年十二月二十九日起即大量退票，且丙○○
    已於八十八年十二月二十八日出境前往大陸地區，至此始知受騙。
二、案經被害人乙○○訴由臺灣桃園地方法院檢察署檢察官偵查起訴。
    理  由
一、訊據被告丙○○矢口否認有詐欺犯行，辯稱：伊經營預拌混凝土業，與告訴人乙○○所經營之藍盟輪胎行自八十六年間起即有交易往來，所須支付貨款均有按時
    給付，伊八十八年九月至十二月之貨款未能交付，係因投資大陸生意失敗始然，
    伊雖有於八十八年十二月二十日向告訴人乙○○購買價值六十二萬元之四十組輪
    胎，然該四十組輪胎係案外人甲○○所訂購，因甲○○所交付之支票退票，致伊
    未能付款，伊所經營之振宏公司已於八十九年七月間解散，伊有通知告訴人乙○○協商解決債權，伊並無詐欺告訴人乙○○之意云云。
二、經查：被告所經營之振宏公司自八十六年間起與告訴人乙○○所經營之藍盟輪胎
    行即有交易往來，由告訴人乙○○負責振宏公司所屬貨車之維修及輪胎更換工作
    ，惟自八十八年七月間起，振宏公司已陷財務週轉困難，然仍於八十八年九月、
    十月、十一月、十二月間分別與告訴人乙○○交易各十二萬二千五百三十五元、
    二十一萬七千二百四十五元、二十一萬二千四百十五元、二十五萬三千四百七十
    元，並於八十八年十二月二十日向告訴人乙○○訂購價值六十二萬元之四十組輪
    胎（含輪圈），並分別簽發如附表所示之支票五紙以支付貨款，詎清償日屆至，
    被告所簽發之支票經告訴人乙○○提示付款均遭退票之事實，為被告供承屬實，
    核與告訴人乙○○指訴之情節相符，並有支票及退票理由單各五紙及請款單一份
    在卷可稽，堪認屬實。
三、被告雖辯稱其所經營之振宏公司因大陸投資失敗，因此未能清償對告訴人乙○○
    八十八年九月至十二月之貨款債務，又其向告訴人乙○○訂購之四十組輪胎，係
    案外人甲○○所訂購，其於八十八年十二月二十四日即由甲○○派人前往告訴人
    乙○○輪胎行取貨，然甲○○嗣交付其供給付貨款之支票竟遭退票，因之其始未
    能給付告訴人乙○○該四十組輪胎貨款云云。惟查：
    (一)被告以振宏公司名義簽發之支票，自八十八年十二月二十九日起至八十九年九
    月三十日止，竟大量退票一百五十筆，累計退票金額達一千八百六十萬二千七百
    零八元，有桃園票據交換所振宏公司退票紀錄明細一份在卷可稽，依退票之日期
    、筆數及累計金額，顯非單一交易所可能造成，且被告確於八十八年十二月二十
    九日退票之前一日即出境前往大陸地區，迄八十九年九月九日返國在中正國際機
    場為警緝獲等情，亦為被告所自承，並有內政部警政署航空警察局通緝案件移送
    書一份在卷可稽，足徵被告明知無付款能力，仍大量簽發票據，且於第一筆票據
    付款日到期前即避居國外，以逃避債權人追索之情，甚為顯然，又被告雖辯稱其
    係因大陸投資失利始未能給付票款，然並未提出證據以資證明，所辯已難採信，
    且被告既明知所經營之振宏公司自八十八年七月間起財務即陷困難，已乏清償能
    力，猶大量簽發票據，並利用告訴人乙○○對其信任基礎，自八十八年九月間起
    至同年十二月間止，仍將其公司之貨車送交告訴人乙○○更換輪胎及維修，並以
    月結方式，簽發遠期支票交付，使告訴人乙○○陷於錯誤而分別交貨，被告施用
    詐術行為，使告訴人乙○○陷於錯誤而為貨物之給付甚明。
    (二)被告於八十八年十二月二十日向告訴人乙○○購買價值六十二萬元之四十組輪
    胎，並已於同年月二十四日交貨之事實，為被告所不否認，並據告訴人乙○○指
    訴在卷，且有票據一紙可稽，被告雖辯稱該四十組輪胎係案外人甲○○所訂購，
    因甲○○所交付之支票未能提示付款，致其亦未能給付告訴人乙○○該筆貨款云
    云，並提出發票人速購達有限公司（下稱速購達公司）支票一紙為證（發票日八
    十八年十二月二十七日，票面金額七十六萬三千元）。惟查：被告對於其向告
    訴人乙○○購買輪胎之用途，始則供承係供振宏公司新購五部車使用（見八十九
    年度偵緝字第二十八頁反面），繼則改稱係出售予案外人「甲○○」，被告對於
    向告訴人乙○○購買四十組輪胎之目的，先後供述不一，其供詞之真實性已值懷
    疑，且被告供承其與「甲○○」係第一次交易，於交易前並不認識，惟被告對於
    第一次交易之「甲○○」，竟在毫無擔保及書面契約之情形下，即率爾將四十組
    輪胎任由「甲○○」載回，此顯與一般交易常情相違，被告供承所購買之輪胎係
    出售予「甲○○」云云，誠值懷疑。依卷附被告所提發票人為速購達公司甲○○，發票日八十八年十二月二十七日，票面金額七十六萬三千元之臺灣中小企業
    銀行新莊分行之支票及退票理由單各一紙觀之，其票面金額為七十六萬三千元，
    此與被告向告訴人乙○○購買輪胎之六十二萬元縱加上合理利潤後，仍顯不相當
    ，且其發票日為八十八年十二月二十七日，然被告竟遲至為警通緝到案後之八十
    九年九月三十日始為付款之提示，其理何在？該支票是否確為「甲○○」所交付
    而用以抵付貨款？乃不言可喻。證人甲○○到庭否認認識被告及曾向被告購買
    輪胎，並證稱：伊雖為速購達公司之負責人，惟公司實際係由其胞兄陳永華經營
    ，速購達公司係經營郵購業，並無輪胎買賣業務，且公司均委由貨運公司載送郵
    購商品，本身並無需用輪胎，自無購買鉅額輪胎之必要，又速購達公司於八十三
    年已停止營業，八十六年經經濟部撤銷登記，如何能於八十八年十二月間簽發支
    票向被告購買輪胎，又伊住在苖栗縣，公司亦在苖栗縣，縱有購買輪胎之需求，
    伊自得就地買受，何須向遠住桃園且不認識之被告購買，又伊住處曾於八十八年
    九月間失竊支票等語，並提出臺灣苖栗地方法院八十九年度易字第一０九九號刑
    事判決書一份為證，經核證人甲○○所證述之內容與常情尚屬無違，且經本院向
    經濟部中部辦公室函查，速購達公司確於八十五年十二月二十三日經臺灣省政府
    建設廳以八五商字第八五九三四三九七號函命令解散，並於八十六年十月三十日
    經前開機關以八六建三管字第四一三０三七號函撤銷公司登記屬實，有經濟部中
    部辦公室書函一份在卷可稽，而甲○○位於苖栗縣頭份鎮廣興里十一鄰二二四號
    之住處，確於八十八年九月間某日遭彭羅進侵入竊取支票，有前開臺灣苖栗地方
    法院刑事判決書一份可稽，證人甲○○前開證詞應可採信，被告辯稱其將所購買
    之輪胎轉售予「甲○○」云云，顯非事實。被告明知無付款之意願與能力，向告
    訴人乙○○詐取四十組輪胎之事實，亦堪以認定，綜上所述，本件事證明確，被
    告犯行堪以認定，應予依法論科。
四、核被告所為，係犯刑法第三百三十九條第一項之詐欺取財罪。被告先後多次詐欺
    取財行為，時間緊接，方法相同，顯係基於概括犯意為之，應依刑法第五十六條
    規定，論以連續犯一罪，並加重其刑。公訴人雖未就被告八十八年九月之詐欺取
    財行為起訴，惟未起訴部分與起訴部分既有連續犯裁判上一罪關係，為起訴效力
    所及，本院自應併予審理。爰審酌被告犯罪之動機、目的、手段，犯罪所生之危
    害，及犯罪後之態度等一切情狀，量處如主文所示之刑。
據上論斷，應依刑事訴訟法第二百九十九條第一項前段，刑法第五十六條、第三百三
十九條第一項，罰金罰鍰提高標準條例第一條前段，判決如主文。
本案經檢察官翁珮嫺到庭執行職務
中      華      民      國      九十一      年      十二月    十三  日
                                      臺灣桃園地方法院刑事第一庭
                                          法  官    黃  斯  偉
右正本證明與原本無異。
如不服本判決，應於判決送達後十日內向本院提出上訴狀( 應附繕本 )，上訴於
臺灣高等法院。
                                          書記官    李  珈  慧
中      華      民      國      九十一      年      十二    月    十七  日
論罪法條之依據：
中華民國刑法第三百三十九條
 (普通詐欺罪)
意圖為自己或第三人不法之所有，以詐術使人將本人或第三人之物交付者
，處五年以下有期徒刑、拘役或科或併科一千元以下罰金。
以前項方法得財產上不法之利益或使第三人得之者，亦同。
前二項之未遂犯罰之。
附表：
┌──┬─────┬─────┬────────────┬─────┬──
│編號│發  票  人│發  票  日│票    面      金    額  │退票日期  │付
├──┼─────┼─────┼────────────┼─────┼──
│一  │振宏公司  │88.12.31  │十二萬二千五百三十五元  │89.1.24   │台灣
├──┼─────┼─────┼────────────┼─────┼──
│二  │振宏公司  │89.2.6    │二十一萬七千二百四十五元│89.2.11   │台灣
├──┼─────┼─────┼────────────┼─────┼──
│三  │振宏公司  │89.2.28   │二十一萬二千四百十五元  │89.2.29   │台灣
├──┼─────┼─────┼────────────┼─────┼──
│四  │振宏公司  │88.12.31  │四萬三千四百九十五元    │89.1.24   │台灣
├──┼─────┼─────┼────────────┼─────┼──
│五  │振宏公司  │88.12.30  │六十二萬元              │89.1.29   │台灣
└──┴─────┴─────┴────────────┴─────┴──
